臺灣臺南地方法院刑事判決　　　　　　 100年度訴字第1582號
公　訴　人　臺灣臺南地方法院檢察署檢察官
被　　　告　鄭秀靜
上列被告因違反毒品危害防制條例案件，經檢察官提起公訴（10
0年度毒偵字第2062號），被告於本院準備程序進行中，先就被
訴事實為有罪之陳述，經本院合議庭裁定由受命法官獨任進行簡
式審判程序，判決如下：
    主  文
鄭秀靜施用第一級毒品，累犯，處有期徒刑玖月，扣案之第一級
毒品海洛因壹包（檢驗前淨重點肆肆公克，驗餘淨重點肆壹
公克）、第二級毒品甲基安非他命肆包（檢驗前淨重分別為陸點
伍零壹公克、壹點零伍貳公克、壹點陸陸公克、零點壹玖陸公
克；檢驗後淨重分別為陸點肆玖壹公克、壹點零肆貳公克、壹點
伍陸公克、零點壹捌肆公克）均沒收銷燬之，毒品外包裝袋伍
個、甲基安非他命吸食器具貳組均沒收。
    事實及理由
一、本案被告鄭秀靜所犯毒品危害防制條例第10條第1、2項之施
    用第一級、第二級毒品罪，非死刑、無期徒刑或最輕本刑為
    3年以上有期徒刑之罪，亦非高等法院管轄第一審案件，其
    於本院就被訴事實為有罪之陳述，經告知簡式審判程序之旨
    ，並聽取檢察官及被告之意見後，本院裁定以簡式審判程序
    加以審理，是本案之證據調查，依刑事訴訟法第273條之2規
    定，不受同法第159條第1項、第161條之2、第161條之3、第
    163條之1及第164條至第170條之限制，並得依同法第310條
    之2準用第454條之規定製作略式判決書（僅記載「證據名稱
    」），合先敘明。
二、本案犯罪事實及證據名稱，除證據部分補充「被告鄭秀靜於
    本院之自白」（見本院卷第14-23頁）外，其餘均引用檢察
    官起訴書之記載（如附件）。
三、按92年7月9日新修正之毒品危害防制條例刪除二犯及三犯之
    規定，一改修法前繁雜之處遇程序，僅將施用毒品者簡化區
    分為初犯、再犯，並認施用毒品者係屬病患性犯人，以觀察
    、勒戒戒除其身癮，並以強制戒治去除其心癮。經觀察、勒
    戒或強制戒治執行完畢釋放後，若係五年後再犯該條例第10
    條施用毒品罪者，與同條例第20條第1項、第2項關於「初犯
    」之處理方式相同，檢察官應先聲請法院裁定令被告入勒戒
    處所觀察、勒戒，並視有無繼續施用毒品傾向，決定應予釋
    放、為不起訴之處分，或應聲請法院裁定令入勒戒處所強制
    戒治；若係五年內「再犯」同條例第10條施用毒品罪者，依
    同條例第23條第2項規定，檢察官則應依法追訴。觀諸該條
    例第20條第3項之修正理由：「觀察、勒戒或強制戒治五年
    後再犯者，顯見前所實施之觀察、勒戒或強制戒治已足以遮
    斷其施用毒品之癮，為期自新及協助其戒除毒癮，對此五年
    後再犯者，爰明定仍適用初犯之規定，先經觀察、勒戒、強
    制戒治之程序。」及同條例第23條第2項之修正理由：「為
    配合簡化施用毒品犯之刑事處遇程序，並鑑於經觀察、勒戒
    或強制戒治執行完畢釋放後五年內再犯者，其再犯率甚高，
    原據以實施之觀察、勒戒及強制戒治既已無法收其實效，自
    應施以刑事處遇。」顯然如施用毒品者係前經觀察、勒戒或
    強制戒治等治療程序執行完畢五年後，始再施用毒品之「初
    犯」，因前所執行之觀察、勒戒或強制戒治已足收戒除毒癮
    之效，自應重新執行觀察、勒戒或強制戒治等治療程序，並
    於治療程序執行完畢後，由檢察官為不起訴處分，毋庸對之
    追訴處罰；反之，在「再犯」之情形，因其先前所為治療程
    序顯未能收戒斷毒癮之效，且考量施用毒品者之再犯率偏高
    ，乃簡化其刑事處遇程序，而逕予追訴處罰，不再施以治療
    程序。參酌上開立法理由，修正毒品危害防制條例就施用毒
    品者，祇於「初犯」及「五年後再犯」二種情形，有其追訴
    條件之限制，即須於初犯經觀察、勒戒或強制戒治釋放後，
    五年內均無施用毒品之行為，始能認其前所實施之觀察、勒
    戒或強制戒治已足遮斷毒癮，而得於五年後再犯時，再予適
    用初犯之規定，重行觀察、勒戒等程序。倘五年內已經再犯
    ，被依法追訴處罰，縱其第三次（或第三次以上）施用毒品
    之時間在初犯釋放五年以後，即與「五年後再犯」之情形有
    別，且因已於「五年內再犯」，顯見其再犯率甚高，原實施
    觀察、勒戒或強制戒治，已無法收其實效，而無五年戒斷期
    之存在，自無再經觀察、勒戒及強制戒治之必要，應由檢察
    官逕行起訴，始符新法修正之本旨，最高法院95年度台非字
    第59號判決意旨復可參照。
四、本件被告鄭秀靜前於94年間因施用毒品案件，經本院於94年
    12月30日以94年度毒聲字第1047號裁定送觀察、勒戒後，認
    無繼續施用毒品之傾向，經臺灣臺南地方法院檢察署檢察官
    於95年5月9日以95年度營毒偵字第11號為不起訴處分，97年
    間復因施用第一級及第二級毒品案件經臺灣臺南地方法院檢
    察署檢察官以97年度毒偵字第2725號起訴書提起公訴，經本
    院於100年2月8日以99年度訴緝字第98號判處其施用第一級
    毒品罪處有期徒刑7月、施用第二級毒品罪處有期徒刑3月，
    並定應執行刑9月確定；100年間復因施用第二級毒品案件，
    經本院於100年6月29日以100年度簡字第982號判處其施用第
    二級毒品罪處有期徒刑4月，如易科罰金以新臺幣1,000元折
    算1日確定，有臺灣高等法院被告前案紀錄表1份在卷可考，
    被告於100年9月26日再犯本件施用毒品犯行雖在其初犯釋放
    五年以後，參諸前揭說明，即與五年後再犯應適用初犯之規
    定情形有別，檢察官逕行起訴，即無不合
五、核被告所為，係犯毒品危害防制條例第10條第1項、第2項之
    施用第一級、第二級毒品罪。被告持有第一、二級毒品進而
    施用，其持有第一、二級毒品之低度行為，應各為其施用第
    一、二級毒品之高度行為吸收，不另論罪。被告係以一行為
    同時施用第一級毒品海洛因及第二級毒品甲基安非他命，為
    想像競合犯，應依刑法第55條前段規定，從一重施用第一級
    毒品罪處斷。又被告有附件犯罪事實欄所載之前科紀錄，有
    臺灣高等法院被告前案紀錄表1份在卷可憑，其於有期徒刑
    執行完畢後，5年內故意再犯本件有期徒刑以上之罪，為累
    犯，應依刑法第47條第1項之規定加重其刑。爰審酌被告曾
    因施用毒品經送觀察、勒戒，仍未知警惕，足見其雖經觀察
    、勒戒之治療程序，仍未徹底戒除惡習遠離毒害，顯未能善
    體國家設置觀察、勒戒及戒治機構，協助毒品施用者戒除毒
    害之良法美意，復有多次施用毒品前科犯行，惟念及施用毒
    品本質上係戕害自身健康之行為，尚未嚴重破壞社會秩序或
    侵害他人權益，暨其犯罪之動機、目的、所生危害及犯罪後
    坦承犯行態度良好，及公訴人當庭求處被告有期徒刑9月等
    一切情狀，量處如主文所示之刑。
六、沒收部分：
  (一)按海洛因係第一級毒品，甲基安非他命係第二級毒品，不問
    屬於犯人與否，應沒收銷燬之，此毒品危害防制條例第2條
    第2項第1款、第2款、第18條第1項前段分別定有明文。查扣
    案之第一級毒品海洛因1包（檢驗前淨重3.44公克，驗餘淨
    重3.41公克）、第二級毒品甲基安非他命4包（檢驗前淨重
    分別為6.501公克、1.052公克、1.366公克、0.196公克；檢
    驗後淨重分別為6.491公克、1.042公克、1.356公克、0.1
    84公克），經鑑定結果確分屬第一級毒品海洛因、第二級毒
    品甲基安非他命，此有法務部調查局濫用藥物實驗室100年
    11月15日調科壹字第10023024510號鑑定書（見偵查卷第29
    頁）、高雄市立凱旋醫院100年11月15日濫用藥物成品檢驗
    鑑定書（見偵查卷第26頁）在卷可稽，依上開規定，不問屬
    於被告與否，均予宣告沒收銷燬之。
  (二)至於扣案包裝上開第一級及第二級毒品之外包裝袋5個（與
    前揭送驗之毒品尚未達黏結而不可析離之程度），可以防止
    毒品潮濕，並便利被告攜帶以施用，亦係供施用毒品所用之
    物，且被告供稱第一級毒品海洛因1包為其所有，第二級毒
    品甲基安非他命4包是被告與楊金龍、楊文欽三人共有等語
    （見本院卷第17頁反面），自均屬被告所有之物，應依刑法
    第38條第1項第2款規定宣告沒收。再者扣案之甲基安非他命
    吸食器具2組，係供被告犯施用第二級毒品罪所用之物，被
    告供稱是被告與楊金龍、楊文欽三人共有等語（見本院卷第
    17頁反面），亦應依刑法第38條第1項第2款規定宣告沒收。
七、其他不予沒收之物：
    扣案之分裝袋20個；NOKIA廠牌之行動電話（序號：0000000
    00000000號，且含SIM卡1張，SIM卡序號為00000000000000
    號）1支；NOKIA廠牌之行動電話（序號：000000000000000
    號，且含SIM卡1張，SIM卡序號為000000000000號）1支；SA
    MSUNG廠牌之行動電話（序號：000000000000000號，且含SI
    M卡1張，SIM卡序號為000000000000000號）1支；NOKIA廠牌
    之行動電話（序號：000000000000000號，且含SIM卡1張，S
    IM卡序號為000000000000號）1支；LG廠牌之行動電話（序
    號000000000000000號，且含SIM卡1張，SIM卡序號為CAS109
    D058785號）1支，被告供稱：「編號8之分裝袋20個，是我
    個人所有，分裝袋就是夾鍊袋，是我家本來就有的許多大大
    、小小的分裝袋，警察只是扣押小的分裝袋，這20個分裝袋
    與施用毒品無關，是家裡本來就有的物品。編號9-13共五支
    行動電話，是我個人所有，這5支行動電話與施用本件毒品
    無關，編號11.13二支行動電話本來是我朋友的，後來他跑
    路，這二支行動電話就留下來變成我的，其他三支行動電話
    本來就是我的，但跟本案施用毒品無關。」等語（見本院卷
    第17頁反面），卷內亦無證據證明上開扣案物與本件被告施
    用第一級、第二級毒品之犯行有關，不予宣告沒收。
據上論斷，應依刑事訴訟法第273條之1第1項、第299條第1項前
段、第310條之2、第454條第2項，毒品危害防制條例第10條第1
項、第2項、第18條第1項前段，刑法第11條前段、第55條、第47
條第1項、第38條第1項第2款，判決如主文。
本案經檢察官李白松到庭執行職務。
中    華    民    國   100    年    12    月    30    日
                  刑事第二庭  法  官  鄭彩鳳
以上正本證明與原本無異。
如不服本判決應於收受本判決後10日內向本院提出上訴書狀，並
應敘述具體理由。如未敘述上訴理由者，應於上訴期間屆滿後20
日內向本院補提理由書狀（均須按他造當事人之人數附繕本）「
切勿逕送上級法院」。
                              書記官  何小玉
中    華    民    國   100    年    12    月    30    日
附錄本案論罪科刑法條
毒品危害防制條例第10條
施用第一級毒品者，處 6 月以上 5 年以下有期徒刑。
施用第二級毒品者，處 3 年以下有期徒刑。